臺灣雲林地方法院交通事件裁定　　　　　　　　　　九十二年度交聲字第一九號
　　原處分機關　交通部公路局嘉義區監理所雲林監理站
　　異　議　人
　　即受處分人　甲○○
右列異議人因違反道路交通管理處罰條例案件，對於交通部公路總局嘉義區監理所雲
林監理站民國九十二年十一月五日所為之裁決處分（原處分案號：雲監裁字第裁七二
─ＫＡＣ九六九三一號），聲明異議，本院裁定如左：
    主  文
異議駁回。
    理  由
一、原處分機關交通部公路局嘉義區監理所雲林監理站以異議人甲○○所有之車號Ｖ
    ＱＳ─二四八號輕型機車，於民國九十二年九月十七日十九時三十分許，在雲林
    縣斗南鎮○○路「龍邸大樓」前，因駕駛人未依規定戴安全帽，經警鳴笛示意停
    車受檢，竟拒絕停車接受稽查而逃逸，執勤員警登記該車之車號並查證車籍資料
    無誤後，為雲林縣警察局以該車駕駛人未依規定戴安全帽以及拒絕停車接受稽查
    而逃逸，分別依道路交通管理處罰條例第三十一條第六項、第六十條第一項之規
    定逕行舉發。嗣異議人於舉發通知單上所載之應到案日期前到案並提出申訴，經
    原處分機關認申訴為無理由，乃依同條例第三十一條第六項及違反道路交通管理
    事件統一裁罰基準表之規定，裁處新台幣（下同）五百元罰鍰（未依規定戴安全
    帽部分）；又依同條例第六十條第一項、第六十三條第一項第一款及違反道路交
    通管理事件統一裁罰基準表之規定，裁罰三千元，並記違規點數一點（拒絕停車
    接受稽查而逃逸部分）。
二、聲明異議意旨略以：本件違規時間為九十二年九月十七日十九時三十分，違規地
    點在雲林縣斗南鎮○○路「龍邸大樓」前，由於本人居住在北港鎮內，該車車齡
    亦已十餘年，車子老舊，有時甚至無法啟動，因此本人確認該車於案發當日並未
    行經該地點。再者，本件係逕行舉發，但未檢附舉發照片，且依當時天色昏暗、
    視線不良之情形下，可能造成舉發人員誤判，為此提出異議等語。
三、按機器腳踏車駕駛人未依規定戴安全帽者，處駕駛人五百元罰鍰；又汽車駕駛人
    駕駛汽車有違反本條例之行為，拒絕停車接受稽查而逃逸，除按各該條規定處罰
    外，處三千元以上六千元以下罰鍰。道路交通管理處罰條例第三十一條第六項、
    第六十條第一項分別定有明文。而有第六十條第一項之情形者，並記違規點數一
    點，亦為同條例第六十三條第一項第一款所明定。再按逕行舉發違反道路交通管
    理事件，經汽車所有人依通知單之應到案日期前到案，並告知違規駕駛人姓名、
    身分證統一編號及住址者，處罰機關應即另行通知違規駕駛人到案依法處理；逾
    應到案日期，處罰機關應依本條例第八十五條第三項規定處罰該汽車所有人，違
    反道路交通管理事件統一裁罰基準及處理細則第二十四條亦規定甚明；易言之，
    本件如機車駕駛人未按規定戴安全帽，為警當場攔停者，處罰機關固應對機車之
    駕駛人為處罰；惟若舉發機關並非當場對該部機車攔停，而對機車所有人為掣單
    舉發，如經舉發之機車所有人在舉發通知單上所載之應到案日期前到案，並告知
    處罰機關該未按規定戴安全帽及不服稽查逃逸之機車違規駕駛人姓名，即依前開
    細則第二十四條規定處罰該名違規駕駛人，而如機車所有人未於應到案日期前到
    案或雖於應到案日期前到案，而未告知處罰機關實際之違規駕駛人者，處罰機關
    仍應依道路交通管理處罰條例第八十五條第三項「本條例關於車輛駕駛人之處罰
    ，如應歸責於車輛所有人者，處罰車輛所有人」之規定，對車輛所有人加以處罰
    。
四、經查：異議人所有之車號ＶＱＳ─二四八號輕型機車，於九十二年九月十七日十
    九時三十分許，在雲林縣斗南鎮○○路「龍邸大樓」前，因駕駛人未依規定戴安
    全帽，經警鳴笛示意停車受檢，竟拒絕停車接受稽查而逃逸，執勤員警登記該車
    之車號並查證車籍資料無誤後，為雲林縣警察局依規定逕行舉發。嗣異議人於舉
    發通知單上所載之應到案日期前到案並提出申訴，經原處分機關認申訴為無理由
    ，乃依規定共計裁罰三千五百元罰鍰，並記違規點數一點等情，有輕型機車車籍
    表、雲林縣警察局九十二年九月十七日91雲警交字第ＫＡＣ九六九三一號舉發
    違反道路交通管理事件通知單、原處分機關九十二年十一月五日雲監裁字第裁七
    二─ＫＡＣ九六九三一號違反道路交通管理事件裁決書各一紙在卷足稽。異議
    人固以前開情詞為辯，惟查：
  (一)證人即查獲本件違規事實之雲林縣警察局斗南分局警備隊員警莊文滄於本院訊問
    時結證稱：當天我和另一位警員劉政潔一同執行交整勤務，時間自十八點到二十
    點。當天我們先攔下一位未戴安全帽的女生，並開單舉發，在填單的過程中，有
    一名年輕的男子，駕駛一部機車，且未戴安全帽，經過違規地點，劉警員看到之
    後吹哨子（沒有舉紅旗），要攔停該部機車，我當場也有目睹，當時劉警員吹口
    哨子要攔機車時，該部機車即加速騎離現場，我有看到該部機車的車牌，結果和
    劉警員進行確認相同後，回所裡鍵入車牌號碼，查詢車籍資料後逕行舉發等語明
    確，證人既於值勤當時與另名值勤員警就所見車牌號碼進行確認，確認結果又屬
    相符，則違規機車之車牌號碼應無誤認之虞，且證人莊文滄既為依法執行職務之
    公務員，其公正執法應可期待，若非確有違規情事，證人實無設詞誣攀之理。再
    者，警察舉發交通違規行為，並不以照片為必要之證明方法，若強求各種交通違
    規行為均需以照片為其裁罰依據，事實上殆不可行，蓋諸多違規行為之發生難以
    預期，違規狀態稍縱即逝，如闖紅燈（在未設置闖紅燈自動照相儀器之處所）；
    未戴安全帽之騎士見警攔查，隨即戴上安全帽；未繫安全帶之汽車駕駛見警攔查
    ，隨即繫上安全帶等情形，根本無法期待此類違規行為均須照相為證，是本件縱
    然未有照相存證，本件機車駕駛人於前開時、地未依規定戴安全帽並拒絕停車接
    受稽查而逃逸之違規事實，仍堪認定。
  (二)證人雖另證稱：該名騎士為高瘦的年輕人，我可以確定不是在庭之異議人等語，
    惟本件違規情形，既係因上開機車駕駛人未依規定戴安全帽，且不服從稽查而逃
    逸，舉發機關對機車所有人逕行舉發，異議人即機車所有人即應於應到案日期前
    告知原處分機關車輛之實際使用人，茲異議人既於應到案期限內為申訴時，未依
    規定告知原處分機關該車輛違規當時之實際使用人，原處分機關仍應依道路交通
    管理處罰條例第八十五條第三項之規定，對車輛所有人加以處罰，則縱本件實際
    駕駛人係另有其人，並不影響本件之裁罰。且異議人之輕型機車既未遺失，於到
    庭時亦陳稱：我從未將機車借給他人等語，該機車既均在異議人自行保管之下，
    則就其所有之本件違規機車於事發當日究係由何人所騎乘，應知之甚詳，其於到
    案時未具體指出該駕駛人之姓名，僅辯稱其非違規之人，自無可採。
五、綜上所述，異議人上開所辯，均委無足採。從而，原處分機關依道路交通管理處
    罰條例第三十一條第六項及違反道路交通管理事件統一裁罰基準表之規定，裁處
    五百元罰鍰（未依規定戴安全帽部分），以及依同條例第六十條第一項、第六十
    三條第一項第一款、違反道路交通管理事件統一裁罰基準表之規定，裁罰三千元
    ，並記違規點數一點（拒絕停車接受稽查而逃逸部分），合計裁罰三千五百元罰
    鍰，並記違規點數一點，於法並無不合，異議人之異議為無理由，應予駁回。
六、據上論斷，應依道路交通管理處罰條例第八十七條第二項，道路交通案件處理辦
    法第十九條，裁定如主文。
中     華      民      國     九十三     年      四       月     六     日
                                        臺灣雲林地方法院交通法庭
                    法  官  李明益
右正本證明與原本無異。
如不服本裁定，應於裁定送達後五日內向本院提出抗告狀。
                                            書記官  許立昌
中     華      民      國     九十三     年      四       月     六     日
